臺灣臺北地方法院民事判決　　　　　　 100年度訴字第1907號
原　　　告　陳美燕
被　　　告　蔡宜樺
上列當事人間請求侵權行為損害賠償事件，原告就本院99年度易
字第2215號妨害家庭案件提起附帶民事訴訟（99年度附民字第48
4號），經本院刑事庭裁定移送前來，於民國100年10月25日言詞
辯論終結，本院判決如下：
    主      文
被告應給付原告新臺幣拾伍萬元。
原告其餘之訴駁回。
訴訟費用由被告負擔十分之三，餘由原告負擔。
本判決第一項得假執行。
    事實及理由
一、原告起訴主張：其於民國89年1月1日與訴外人蘇惠民結婚，
    育有二子各為89年次、96年次，詎被告明知蘇惠民是有配偶
    之人，竟於98年12月28日晚間9時許，於原告及蘇惠民位於
    臺北市文山區○○○街260巷5號1樓住處臥房內，與蘇惠民
    為性交之相姦行為，被告上揭不法侵害行為，嚴重侵害其基
    於配偶之身分法益，致其精神上受有莫大痛苦，被告自應負
    損害賠償責任等情，爰依侵權行為之法律關係，求為命被告
    給付非財產上損害之慰撫金新臺幣（下同）100萬元。
二、被告則以伊未曾與蘇惠民為性交之相姦行為，原告所提之攝
    錄光碟中與蘇惠民為性交行為之女子並非是被告，被告並未
    對原告造成損害，況被告無資力且現無工作，連生活費都成
    問題，還要撫養三名未成年子女，且被告患有重度憂鬱症須
    長期門診治療等語置辯，並答辯聲明：原告之訴駁回。
三、查原告於89年1月1日與蘇惠民結婚，100年6月29日經法院裁
    判離婚之情，有戶籍謄本可證（見本院卷第36、85頁）。又
    原告主張被告明知蘇惠民是有配偶之人，竟於98年12月28日
    晚間9時許，於原告及蘇惠民位於臺北市文山區○○○街260
    巷5號1樓住處臥房內，與蘇惠民為性交之相姦行為等情，被
    告雖不爭執伊於98年12月28日前已知悉蘇惠民是有配偶之人
    ，然否認有於前揭時地與蘇惠民為性交之相姦行為。查檢察
    官以被告於前揭時地與蘇惠民為性交之相姦行為，犯刑法第
    239條之相姦罪，對被告提起公訴，業經本院99年度易字第2
    215號刑事判決，認定被告有罪，判處有期徒刑陸月，被告
    不服提起上訴，並經臺灣高等法院以100年度上易字第815號
    刑事判決駁回上訴確定，此有前揭本院及臺灣高等法院刑事
    判決在卷可憑（分別見本院卷第5至7、51、52頁），復經本
    院調閱前開刑事卷宗查明無訛，信屬真實，又原告在其前開
    住處臥房內裝設監視器，而確於上開時間攝錄到被告與蘇惠
    民為性交的行為之事實，有該攝錄光碟附於本院99年度易字
    第2215號刑事卷證物袋，並經該案承辦法官於刑事審判期日
    當庭勘驗該攝錄光碟（見該刑事卷第68、69頁），且將其中
    較為清楚可辨識的女子畫面列印（見該刑事卷第71至76頁）
    ，比對後不僅與該刑事卷附被告照片（見該刑事卷第60至62
    頁）的臉型、輪廓極為相似，幾可斷定就是同一人，而經該
    案承辦法官將此列印畫面提示令蘇惠民辨識，蘇惠民亦坦承
    該女子就是被告，並供稱從圖片上看出來就是等語明確（見
    該刑事卷第68、69頁），該案承辦法官再就原告所提前開住
    處大門監視器攝錄光碟當庭勘驗後，發現在本件之前的99年
    11月5日夜間10時37分許，被告與蘇惠民一同進入其內，直
    到翌（6）日凌晨5時17分許，二人一同走出大門，此亦有該
    審判筆錄及翻拍的照片附於該刑事卷可憑（見該刑事卷第69
    、77至83頁），則若非被告與蘇惠民已經交往並有相當的親
    密關係，二人豈會同宿一晚，據此實可認定原告前開住處臥
    房內監視器攝錄畫面的女子即為被告無訛，另被告提出原告
    與蘇惠民間談話之錄音光碟與譯文各1份（見本院卷第79、8
    0頁），經本院於100年10月25日勘驗結果，該譯文為錄音光
    碟中之部分內容（見本院卷第78頁），原告就此亦不爭執，
    惟觀該錄音內容，係原告與蘇惠民在談和解之條件，與被告
    是否有前揭侵權行為無關。是綜上所述，堪信原告主張之事
    實為真正。
四、按因故意或過失不法侵害他人權利者，負損害賠償責任，故
    意以背於善良風俗之方法，加損害於他人者，亦同；又不法
    侵害他人之身體、健康、名譽、自由、信用、隱私、貞操或
    不法侵害其他人格法益而情節重大者，被害人雖非財產上之
    損害，亦得請求賠償相當之金額，並得請求回復名譽之適當
    處分，前二項規定，於不法侵害他人基於父母、子女或配偶
    關係之身分法益而情節重大者，準用之，民法第184條第1項
    、第195條第1項、第3項分別定有明文。又通、相姦足以破
    壞夫妻間之共同生活而非法之所許，此從公序良俗之觀點可
    得斷言，不問所侵害係何權利，對於配偶之他方應構成共同
    侵權行為，且婚姻係以夫妻之共同生活為目的，配偶應互相
    協力保持其共同生活之圓滿安全及幸福，而夫妻互守誠實，
    係確保其共同生活之圓滿安全及幸福之必要條件，故應解為
    配偶因婚姻契約而互負誠實之義務，配偶之一方行為不誠實
    ，破壞共同生活之圓滿安全及幸福者，即為違反因婚姻契約
    之義務而侵害他方之權利。再者如明知為有夫之婦而仍與之
    通姦，依社會一般觀念，不得謂非有以違背善良風俗之方法
    ，加損害於他人之故意，茍其配偶確因此受有財產上或非財
    產上之損害，依民法第184條第1項後段，自亦得請求賠償。
    是夫妻一方主張因其配偶與他人通姦而受有非財產上之損害
    者，自得依民法第184條第1項後段及第195條第1項、第3項
    規定，請求通姦之配偶與他人賠償非財產上之損害。本件被
    告明知蘇惠民與原告為夫妻關係，竟於上開時、地，與蘇惠
    民為相姦行為，被告所為，顯係故意以背於善良風俗之方法
    ，破壞原告婚姻生活之圓滿安全及幸褔，不法侵害原告基於
    配偶關係所享有之身分法益而情節重大，使原告精神上受有
    相當之痛苦。揆諸上開規定及判例意旨說明，原告自得請求
    被告賠償相當金額之慰撫金。
五、再按，不法侵害他人之人格權，被害人受有非財產上損害，
    請求加害人賠償相當金額之慰撫金時，法院對於慰撫金之量
    定，應斟酌實際加害情形、所造成之影響、被害人痛苦之程
    度、兩造之身分地位經濟情形及其他各種狀況，以核定相當
    之數額（最高法院47年度台上字第1221號、51年度台上字第
    223號判例意旨參照）。查原告係大學畢業，任職於花蓮林
    區管理處池南國家森林遊樂區擔任技術士，月薪約3萬元，
    其與蘇惠民於89年1月1日結婚，因98年下旬被告與蘇惠民間
    之通姦行為，破壞原告婚姻生活之圓滿安全及幸褔，原告乃
    訴請與蘇惠民裁判離婚，於100年6月29日經本院99年度婚字
    第261號判決離婚，二人所生之89年次及96年次之未成年子2
    名，均由原告監護之情，業據原告陳明在卷（見本院卷第31
    頁），並提出100年5月份薪資單及戶籍謄本為憑（見本院卷
    第32至36、85頁），且有本院99年度婚字第261號判決與戶
    籍謄本可稽（見本院卷第83至85頁）；被告係高職畢業，前
    任職於卡拉OK店，現無業，與前配偶離婚後，三名未成年子
    女均由監護，屬特殊境遇家庭扶助對象，及被告領有清寒證
    明及重大傷病卡之情，亦據被告陳明在卷（見本院卷第43頁
    ），並提出戶籍謄本、清寒證明書、重大傷病卡、臺北市政
    府社會局100年1月6日北市社婦幼字第09947357900號函為憑
    （見本院卷第43至47、68、69、85頁），又原告97年間有薪
    資及股利所得共26,781元，98年間有薪資及其他所得共206,
    206元，擁有房屋1棟、土地1筆、汽車2輛，財產價值約4,82
    7,106元，另被告97、98年間未申報所得，名下亦無財產等
    情，有兩造之稅務電子閘門財產所得明細表附卷可憑（見本
    院卷第25至30頁），堪認屬實。爰分別審酌前開兩造身分、
    地位、教育程度、經濟能力、被告侵權行為之方式、對原告
    造成所造成之損害等一切情狀，認原告所請求之精神慰撫金
    100萬元尚屬過高，應以35萬元為適當，逾此部分之請求則
    屬無理由。
六、按數人共同不法侵害他人之權利者，連帶負損害賠償責任；
    不能知其中孰為加害人者，亦同；連帶債務之債權人，得對
    於債務人中之一人或數人或其全體，同時或先後請求全部或
    一部之給付，連帶債務未全部履行前，全體債務人仍負連帶
    責任，民法第185條第1項、第273條分別定有明文。本件被
    告及蘇惠民所為，雖屬對原告之共同侵權行為，惟依上開規
    定，被告及蘇惠民應對原告負連帶賠償責任，原告本即得對
    共同侵權行為中之一人即被告為全部之請求。綜上所述，原
    告本於侵權行為之法律關係，請求被告給付原告35萬元，為
    有理由，應予准許，逾此部分之請求，為無理由，應予駁回
    。
七、末按所命給付之金額或價額未逾50萬元之判決，法院應依職
    權宣告假執行，民事訴訟法第389條第1項第5款定有明文，
    查本件原告勝訴部分，因本件被告應給付之金額未逾50萬元
    ，揆諸前開之規定，本院應依職權宣告假執行。
八、本件事證已臻明確，兩造其餘攻擊防禦方法，於本判決結果
    不生影響，爰不一一論述，併此敘明。
九、據上論結，本件原告之訴為一部有理由，一部無理由，依民
    事訴訟法第79條、第389條第1項第5款，判決如主文。
中    華    民    國   100    年    11    月    15    日
                  民事第五庭    法  官  賴秀蘭
以上正本係照原本作成
如對本判決上訴，須於判決送達後20日內向本院提出上訴狀。如
委任律師提起上訴者，應一併繳納上訴審裁判費。
中    華    民    國   100    年    11    月    16    日
                                書記官  余富琦